臺灣板橋地方法院民事判決　　　　　　　 94年度訴字第543號
原　　　告　乙○○
原　　　告　甲○○
共　　　同
訴訟代理人　舒正本律師
複代理人　　余梅涓律師
被　　　告　丙○○
訴訟代理人　謝世瑩律師
上列當事人間請求侵權行為損害賠償事件，經本院於民國94年9
月8日言詞辯論終結，判決如下：
    主  文
被告應給付原告乙○○新臺幣捌拾壹萬肆仟貳佰壹拾參元，及自
民國九十四年一月六日起至清償日止，按年息百分之五計算之利
息。
被告應給付原告甲○○新臺幣陸拾陸萬捌仟肆佰陸拾陸元，及自
民國九十四年一月六日起至清償日止，按年息百分之五計算之利
息。
原告其餘之訴駁回。
訴訟費用由被告負擔十分之四，餘由原告負擔。
    事實及理由
一、原告主張：
  (一)被告於民國93年7 月4 日13時許飲酒後，已達不能安全駕駛
    動力交通工具之狀態，仍騎乘車牌號碼為GCP-728 號機車（
    下稱被告機車），沿臺北縣新莊市○○○路往思源路方向騎
    乘，其明知騎乘機車應注意車前狀況，而依當時又無不能注
    意之情事，竟疏未注意，於途經幸福東路122 號前時，不慎
    與對向由原告之子陳治宇所騎乘車牌號碼為NT8-075 號機車
    （下稱被害人機車）發生碰撞，致陳治宇受傷倒地，經送往
　　醫院救治，不幸治至93年8 月14日18時30分許，仍因顱內出
    血傷重不治死亡，爰本於民法第192 條、第194 條規定，請
    求被告賠償原告所受損害。
  (二)茲將原告請求金額說明於下：
    (1)殯葬費用：因陳治宇死亡致原告乙○○支出殯葬費新臺幣
      （下同）173,150 元。
    (2)醫療費用：被害人至死亡止，共由原告乙○○支出醫療費
      用11,569元。
    (3)扶養費：原告為被害人陳治宇之父母，有受被害人扶養之
      權利，除被害人外，尚育有二女，是此部分僅各請求1/3
      扶養費。即原告乙○○係於43年12月1 日生，於車禍發
      生時尚有平均餘26.73 年，依90年度扶養親屬寬減額每人
      每年74,0 00 計，按霍夫曼法計算結果，原告乙○○得請
      求417,53 8元。原告甲○○為43年8 月22日生，於車禍
      發生時尚有平均餘30.53 年，依90年度扶養親屬寬減額每
      人每年74,0 00 元計，按霍夫曼法計算結果，原告甲○○
      得請求459,063元。
    (4)慰撫金：陳治宇為原告唯一兒子，因前事故不幸死亡，原
      告內心悲痛萬分；原告乙○○為高職畢業，甲○○則為國
      中畢業，二人共同經營電器行，每月收入約3 至4 萬元，
      此部分爰各請求精神慰撫金1,500,000 元。
   (三)併為聲明：被告應給付原告乙○○2,102,257 元，給付原
     告甲○○1,959,063 元，及均自起訴狀繕本送達翌日（94
     年1月6日）起至清償日止，按年息5%計算之利息。
二、被告抗辯：就原告主張之侵權行為事實部分，被告認為過失
    不應由被告全部負擔，即原告之子陳治宇就損害之發生應與
    有過失。至損害額部分：對於原告主張殯葬費用、醫療費用
    之支出及原告有受其子陳治宇扶養之必要及權利等情，被告
    無意見，但認為原告請求非財產損害賠償過巨，應予酌減。
    被告為國小畢業，已婚，育有三名子女，從事水泥工每月收
    入約1 萬多元等情。併為答辯聲明：原告之訴駁回。
三、原告主張：被告於93年7 月4 日13時許飲酒後，已達不能安
    全駕駛動力交通工具之狀態，仍騎乘機車，沿臺北縣新莊市
    ○○○路往思源路方向騎乘，其明知騎乘機車應注意車前狀
    況，而依當時又無不能注意之情事，竟疏未注意，於途經幸
    福東路122 號前時，不慎與對向由原告之子陳治宇所騎乘機
    車發生碰撞，致陳治宇受傷倒地，經送往醫院救治，不幸治
    至93年8 月14日18時30分許，仍因顱內出血傷重不治死亡等
    情。被告對於原告主張：其於93年7 月4 日13時許飲酒後仍
    騎乘機車，沿臺北縣新莊市○○○路往思源路方向騎乘，於
    途經幸福東路122 號前時，不慎與對向由原告之子陳治宇所
    騎乘機車發生碰撞，致陳治宇受傷倒地，經送往醫院救治，
    不幸治至93年8 月14日18時30分許，仍因顱內出血傷重不治
    死亡等情，未有爭執，並有相驗屍體證明書一份在卷可佐，
    堪認為真正。惟另執：原告之子陳治宇太靠中線行駛，兩車
    才會閃閉不及，其對本件損害之發生，應與有過失等語為辯
    。經查：觀諸卷附道路交通事故現場圖係載：系爭肇事路段
    路為寬3.4 公尺（不含邊線外停車格寬度1.6 公尺）市區○
    ○○○道路（各一線道），路面無缺陷、乾躁，視距良好，
    並無障物。被告機車於被害人車道遺有落土；近道路中線二
    側留有血跡；由被害人車道延伸向對向車道，遺有5.8 公尺
    煞車痕等情。另被告機車車頭右偏全毀，亦有現場照片在卷
    可查）。加以被告於刑事案件審理時自陳：「伊當時係沿新
    莊市○○○路往思源路方向行駛，當時在肇事地點旁，有一
    部自小客車與伊同向，要從道路旁駛入車道，伊為了要閃避
    該車，故往靠路中騎乘……只感覺猛烈撞擊一下，接下來的
    事就不記得了……我沒有注意到對向有無其他車輛等語。」
    ；證人鄭榮富於警訊中供稱：「我們到碰撞聲時，後面的車
    都已煞車了，當我們行駛至幸福東路112 號前，看到二輛機
    車都倒在幸福東路往化成路的車道上等語。」，有警訊筆錄
    在卷可佐。是經本院調查之結果認，由證人供述二車碰撞後
    倒地位置及被告機車落土均在被害人遵行車道可知，二車之
    碰撞位置應係在被害人所遵行之車道內，被告抗辯：其未超
    過中線行駛云云，並無可採。再者，被告自承「其欲閃避同
    向自小客車故而偏左行駛，即發生碰撞，並未看見被害人所
    騎乘機車」等情，已如前述。佐以被害人機車遺留於地上之
    煞車痕係自其所遵行車道延伸至對向車道；被告機車車頭右
    偏全損等情，可研判被害人於發見被告機車自左前方竄出時
    ，立刻採煞車，仍因閃避不及始與被告車發生碰撞。又被害
    人既無法預見被告會忽自對向車道竄出，就碰撞之結果，自
    難認應與被告同負過失之責。即原告主張本件車禍發生之原
    因，肇於被告跨越行車分向線，侵入對向車道行駛，且酒精
    濃度過高，無照駕駛，原告並無肇事因素等語，應可採信。
    被告所辯：被害人陳治宇亦應就車禍發生負責云云，並無可
    採。
四、茲就原告請求之項目及金額，逐項論列如后：
  (一)殯葬費用：原告主張，因陳治宇死亡致原告乙○○支出殯葬
    費173,150 元等情，業據提出收據四紙為證，且為被告所不
    爭執，原告乙○○此部分請求自屬有據。
  (二)醫療費用：原告主張，被害人至死亡止，共由原告乙○○支
    出醫療費用11,569元等情，業據提出收據七紙為證，復為被
    告所不爭執，原告乙○○此部分請求亦屬有據。
  (三)扶養費：
    (1)按夫妻互負扶養義務，其負扶養義務之順序與直系血親卑
      親屬同，其受扶養權利之順序與直系血親尊親屬同；受扶
      養權利者，以不能維持生活而無謀生能力者為限，前項無
      謀生能力之限制，於直系血親尊親屬不適用之，民第1116
      條、第1117條定有明文。查原告主張，其等為被害人陳治
      宇之父母，有受被害人扶養之權利，除被害人外，尚育有
      二女（出生年月日各為70年10月27日及75年3 月7 日，有
      戶籍查詢資料一份在卷可佐）等情，為被告所不爭執，應
      可採信。
    (2)原告主張：原告乙○○係於43年12月1 日生，於車禍發生
      時尚有平均餘26.73 年；原告甲○○為43年8 月22 日 生
      ，於車禍發生時尚有平均餘30.53 年；彼等除被害人陳治
      宇外，另育有二女（王品心，70年10月27日生；王韻嵐，
      75年3 月7 日生，距事故發生時尚有1.68年始成年），本
      件請求90年度扶養親屬寬減額每人每年74,000元為請求扶
      養費之基準等情，業據提出臺灣省簡易生命表二份為證，
      並有戶籍查詢資料一份附卷可憑，復為被告所不爭執，應
      可認為真正。則
      原告乙○○之平均壽命尚有26.73 年扶養請求年限；前
        1.68年之扶養義務人為三人（成年子女二人，配偶一人
        ）；後25.05 年之扶養義務人四人（成年子女三人，配
        偶一人）；並依霍夫曼計算法，如一次給付扣除中間利
        息後，其計算式為：
        I前1.68年
          年別5%複式霍夫曼計算法（第一年不扣除中間利息）
          ，其計算式為：
          [74,000*1 （此為應受扶養1 年之霍夫曼係數）
          +74,000 * 0.68* （1.00000000-0）] 除以3 （受扶
          養人數）=40,641 （小數點以下四捨五入）
        II後25.05年（26.73年減1.68年）
           A 年別5%複式霍夫曼計算法（第一年不扣除中間利息
              ），其計算式為：
             [74,000*16.00000000 （此為應受扶養26年之霍
             夫曼係數）+74,000*0.73*（17.0000000 0-0
             0.00000000）]除以4 （受扶養人數）=319,339
             （小數點以下四捨五入）
           B [74,000*1 （此為應受扶養1 年之霍夫曼係數）
             +74,000*0.68* （1.00000000-0）] 除以4 （受
             扶養人數）=30,481 （小數點以下四捨五入）
           C 319,339-30,481=288,858
        III合計329,499元（40,641+288,858=329,499）。
      原告甲○○之平均壽命尚有30.53 年扶養請求年限；前
        1.68年之扶養義務人為三人（成年子女二人，配偶一人
        ）；後3.8 年之扶養義務人亦僅三人（成年子女三人，
        配偶已逾平均壽命，應予扣除）；中間25.05 年之扶養
        義務人為四人（成年子女三人，配偶一人）；並依霍夫
        曼計算法，如一次給付扣除中間利息後，其計算式為：
        I前26.73 年計算方法同原告乙○○，共得請求扶養費
          329,499 元。
        II後3.8年（30.53年減26.73年）
          A 年別5%複式霍夫曼計算法（第一年不扣除中間利息
            ），其計算式為：
            [74,000*18.00000000（此為應受扶養30年之霍夫
            曼係數）+74,000*0.53* （19.00000000-00.00000
            000）]除以3（受扶養人數）=464,752 （小數點以
            下四捨五入）
          B [74,000*16.00000000 （此為應受扶養26年之霍夫
            曼係數）+74,000*0.73* （17.00000000-00.00000
            000）]除以3（受扶養人數）=425,785 （小數點以
            下四捨五入）
          C 464,752-425,785=38,967
        III合計368,466元（329,499+38,967=368,466）。
      基上，原告乙○○得請求之扶養費為329,499 元；原告
        甲○○得請求之扶養費則為368,466 元。逾此部分之請
        求，為無理由。
  (四)慰撫金：原告主張，陳治宇為原告唯一兒子，因前事故不幸
    死亡，原告內心悲痛萬分；原告乙○○為高職畢業，甲○○
    則為國中畢業，二人共同經營電器行，每月收入約3 至4 萬
    元，此部分爰各請求精神慰撫金1,500,000 元等情；被告則
    以，被告為國小畢業，已婚，育有三名子女，從事水泥工每
    月收入約1 萬多元，原告請求之慰撫金過巨等語為辯。經本
    院審酌原告為被害人之父母，原告乙○○為高職畢業，甲○
    ○則為國中畢業，二人共同經營電器行，每月收入約3 至4
    萬元，被害人陳治宇為家中唯一男丁，才成年未久，於正值
    青春之際，突遭變故身亡；被告為國小畢業，已婚，育有三
    名子女，從事水泥工每月收入約1 萬多元等情及兩造身分、
    地位、經濟能力、原告因喪子頓失依靠，精神痛苦程度甚巨
    等一切情狀，認原告各請求被告賠償1,000,000 元為妥適，
    逾此部分之請求，則屬過巨，應予駁回。
  (五)綜上，原告乙○○所得請求之金額為1,514,218 元（173,15
    0+11,569+329,499+1,000,000=1,514,218）；原告甲○○為
    1,368,466元（368,466+1,000,000=1,368,466）。
五、按保險人依強制汽車責任保險法規定給付之保險金，視為加
    害人或被保險人損害賠償金額之一部分；加害人或被保險人
    受賠償請求時，得扣除之。該法第30條有明文規定。查原告
    為被害人之繼承人已自強制汽車責任保險各獲得保險金給付
    700,000 元，共計1,400,000 元之事實，為原告自認在卷，
    此部分已受之給付自應予以扣除。即經扣減結果原告乙○○
    得請求損害賠償之金額為814,218 元（1,514,218-700,000=
    81 4,218）；原告甲○○得請求損害賠償之金額為668,466
    元（1,368,466-700,000=668,466）。
六、綜上論述，原告依據侵權行為法律關係請求被告給付原告
    乙○○814,218 元；給付原告甲○○668,466元，及均自起
    訴狀繕本送達翌日（94年1 月6 日）起至清償日止，按年息
    5 % 計算之利息，為有理由，應予准許；逾此部分之請求，
    則屬無據，應予駁回。
結論：本件原告之訴為一部有理由，一部無理由，依民事訴訟法
第79條，判決如主文。
中　　華　　民　　國　　94　　年　　9 　　月　　22　　日
                  民事第一庭    法　官　黃信滿
以上正本係照原本作成
如對本判決上訴，須於判決送達後20日內向本院提出上訴狀
中　　華　　民　　國　　94　　年　　9 　　月　　22　　日
                            書記官　吳美瑤
